【裁判字號】    98,易,206
【裁判日期】    980729
【裁判案由】    詐欺
【裁判全文】
臺灣宜蘭地方法院刑事判決               98年度易字第206號
公  訴  人  臺灣宜蘭地方法院檢察署檢察官
被      告  丙○○
選任辯護人  陳繼民律師
上列被告因詐欺案件，經檢察官提起公訴（98年度偵字第642號
），本院判決如下：
    主  文
丙○○無罪。
    理  由
一、公訴意旨略以：被告丙○○與案外人丁○○，及真實姓名年
    籍不詳綽號「林楓」所屬詐騙集團成員，基於意圖為自己不
    法所有之犯意聯絡，由「林楓」於民國97年9月18日，佯稱
    「香港賽馬協會獎券公司有內線消息，投注可以得到高額獎
    金，甲○○投注之新台幣（下同）3萬元中了1,284萬元彩金
    ，要領取該筆彩金須先付84萬元手續費」云云，致使被害人
    甲○○陷於錯誤，自97年9月18日起至97年11月11日止，陸
    續轉帳7次至指定之帳戶，其中4次於97年9月30日、同年10
    月7日、同年10月28日、同年10月31日，分別匯款16萬元、2
    0萬元、17萬元、17萬元至丁○○所有之中國信託商業銀行
    中港分行帳號：000000000000號帳戶內。被告隨即持丁○○
    所有之上開帳戶提款卡，至自動櫃員機多次提領該匯入款項
    ，再將款項匯予丁○○收受，因認被告涉有刑法第339條第1
    項詐欺取財罪嫌。
二、本件公訴人認被告涉有上開詐欺取財犯行，係以被害人甲○○指述遭「林楓」以賽馬得到高額獎金，需先給付手續費，
    致使陷於錯誤，而先後匯款至丁○○之中國信託商業銀行中
    港分行帳戶內等語，及被告自承多次自丁○○上開帳戶提領
    金錢等語，及上開帳戶之歷史交易資料、被害人存摺影本等
    件為主要論據。訊據被告固坦承自丁○○之中國信託商業銀
    行中港分行帳號：000000000000號帳戶提領金錢等情不諱，
    惟堅詞否認有詐欺取財犯行，並辯稱：伊與丁○○之前是男
    女朋友，丁○○於96年8月去大陸，丁○○去大陸以後把帳
    戶給伊，丁○○說投資房地產及賭球，需要錢的時候要伊匯
    錢給他及給他媽媽生活費，叫伊從帳戶提領金錢，錢都是伊
    去領，領錢之後，就寄錢或是買日用品給丁○○，或是寄錢
    給他媽媽，要領錢之前，丁○○會打電話或是傳簡訊叫伊去
    領錢，領多少的金額是丁○○說的，伊也不知道帳戶的金錢
    是如何而來等語。
三、按犯罪事實應依證據認定之，無證據不得認定犯罪事實；另
    不能證明被告犯罪者，應諭知無罪之判決，刑事訴訟法第15
    4條第2項、第301條第1項分別定有明文。又刑事訴訟法上認
    定犯罪事實所憑之證據，雖不以直接證據為限，間接證據亦
    包括在內，然而無論直接證據或間接證據，其為訴訟上之證
    明，須於通常一般之人均不致有所懷疑，而得確信其為真實
    之程度者，始得據為有罪之認定，惟採用間接證據時，必其
    所成立之證據，在直接關係上，雖僅足以證明他項事實，而
    採此他項事實，本於推理之作用，足以證明待證事項者，方
    為合法，若係憑空之推想，則尚非間接證據，且如未發現相
    當證據，或證據不足以證明，自不能以推測或擬制之方法，
    以為裁判之基礎，最高法院分別著有76年台上字第4986號、
    32年上字第67號、40年台上字第86號判例可資參照。
四、經查：
  (一)被害人甲○○受自稱「林楓」之人受欺騙，謊稱被害人賽馬
    投注得到高額獎金，需先給付手續費云云，致使陷於錯誤，
    而先後於97年9月30日、同年10月7日、同年10月28日、同年
    10月31日，分別匯款16萬元、20萬元、17萬元、17萬元至丁○○之中國信託商業銀行中港分行帳號：000000000000號帳
    戶等情，業據被害人甲○○於警訊中指述在卷（參見警羅偵
    字第0983100515號卷【下稱警卷】第7至9頁97年12月17日警
    訊筆錄），並有被害人所提存摺影本（警卷第10、11頁）、
    中國信託商業銀行98年1月9日中信銀字第09822271201221號
    函檢送之丁○○帳號000000000000號帳戶申請書、帳戶歷史
    交易查詢（警卷第12至20頁）、中國信託商業銀行98年5月2
    7日中信銀字第09822271206902號函檢送之上開帳戶歷史交
    易查詢報表（本院卷第35至38頁）等件在卷可佐。
  (二)被告辯稱丁○○自96年8月間至大陸地區後，即將上開帳戶
    交其保管等語。而依卷附丁○○之入出境資訊連結作業資料
    所示（本院卷第31頁），丁○○於96年8月27日出境後，迄
    今均未返回臺灣地區。而丁○○之前開帳戶自96年8月27日
    至被告於97年12月22日遭查獲之期間中，仍有多次匯款提領
    資料，堪認被告所稱自丁○○前往大陸地區後，該帳戶資料
    由其保管等語應可採信。而按詐騙集團利用金融機構帳戶騙
    取被害人匯入款項後，隨即將詐得款項提領一空，為恐被害
    人報警而將金融機構帳戶列為警示帳戶而遭凍結、追查，詐
    騙集團多係於1、2個月之短期時間內，利用該帳戶將詐得款
    項匯入，隨即拋棄該帳戶之使用，以避免警方之查緝。惟本
    件被告長時間持有上開銀行帳戶，顯與一般詐騙集團之行為
    模式有別。且本件查獲之經過，係因被害人被騙報警後，該
    銀行帳戶因列為警示帳戶，被告無法使用提款卡提領金錢時
    ，主動向銀行櫃臺人員查詢，銀行櫃臺人員隨即報警，而由
    員警將被告帶回派出所調查。如被告於提領款項之際，已知
    匯入款項均為詐騙之不法所得，且與詐騙集團有犯意之聯絡
    ，當前開帳戶無法提領金錢時，被告應可警覺該帳戶已列為
    警示帳戶而遭警方追蹤，而放棄該帳戶之使用，豈有再向銀
    行櫃臺人員查詢而自曝行蹤之理。再佐以證人即丁○○之母
    乙○○於本院審理中結證略稱：丁○○當兵回來就自己在外
    面居住，3、4個月回來看伊一次，有時候會拿現金5、6仟元
    給伊，有時候沒有，大概是96年8月丁○○去大陸，丁○○
    跟被告相處的時候，因為伊跟被告相處的感情不錯，雖然丁○○去大陸，但是被告還是會來看伊，丁○○去大陸這段期
    間有拜託被告拿錢給伊，匯錢到伊的戶頭有2次，1次是5萬
    ，1次1萬，2次是拿現金，1次是1萬元，1次是幾千元，伊本
    身有辦過提款卡，但是大兒子說伊不太會用，叫伊不要用，
    所以就沒有用，伊要領錢就騎乘機車到汐止市中心，到郵局
    寫單子領錢，因為住山上比較遠，到市中心騎乘機車要二十
    幾分鐘等語（參見本院卷第48至53頁）。就丁○○前往大陸
    地區後，仍央請被告多次交付金錢予丁○○之母乙○○等情
    ，證人乙○○於審理中已證述明確。再被告所稱提領金錢後
    匯款予丁○○一節，亦有被告所提委由同事陳玟靜匯款之國
    泰世華銀行匯出匯款單1紙在卷可參（本院卷21頁），則被
    告辯稱經由丁○○之指示提領款項後，除部分交付丁○○母
    親外，並有匯款予丁○○等語，亦非無稽。
  (三)綜上所述，公訴人所舉之證據，不足以證明被告與詐騙集團
    成員確有犯意之聯絡，而擔任領取不法所得之工作。此外依
    卷內資料，亦無積極證據證明被告確有公訴人所指之詐欺取
    財犯行，不能證明被告犯罪，依法應諭知無罪之判決。
據上論斷，應依刑事訴訟法第301條第1項，判決如主文。
本案經檢察官郭欣怡到庭執行職務
中    華    民    國    98    年    7     月    29    日
                  刑事第四庭審判長法  官  林楨森
                                  法  官  蔡仁昭
                                  法  官  辜漢忠
以上正本證明與原本無異。
如不服本判決應於收受送達後十日內向本院提出上訴書狀，並應
敘述具體理由；其未敘述上述理由者，應於上訴期間屆滿後二十
日內向本院補提理由書(均須按他造當事人之人數附繕本)「切勿
逕送上級法院」。
                                  書記官  許麗汝
中    華    民    國    98    年    7     月    30    日


司法院資訊處製作；財團法人民間司法改革基金會備份。
